最高法院刑事判決　　　　　　九十四年度台上字第七０一六號
　　上訴人　台灣高等法院高雄分院檢察署檢察官
　　被　告　乙○○
　　　　　　　　　　號
　　　　　　甲○○
　　　　　　　　　　號
上列上訴人因被告等違反台灣地區與大陸地區人民關係條例案件
，不服台灣高等法院高雄分院中華民國九十二年五月一日第二審
判決（九十二年度上訴字第一五四號，起訴案號：台灣高雄地方
法院檢察署九十一年度偵字第四八八二號），提起上訴，本院判
決如下：
　　主  文
原判決撤銷，發回台灣高等法院高雄分院。
    理  由
本件原判決認定被告甲○○、乙○○係父子，為載運中國大陸地
區人民非法入境台灣地區牟利，受僱於綽號「阿狗」之不詳姓名
成年男子，並與另三名不詳姓名之大陸地區成年男子共同基於概
括之犯意聯絡，於民國九十一年二月二十八日十四時二十分許，
由被告等駕駛「滿昇豐二號」漁船自屏東縣小琉球安檢站報關出
海，於同年三月一日二十一時許，抵達大陸地區福建省外海約十
五海浬處，自「阿狗」所安排、由另一不詳姓名大陸地區成年男
子駕駛之木船上接駁大陸地區人民王金龍等十二人上船，於同月
四日零時四十分許，返航至屏東縣東港鎮外海約二點一七海浬處
（即東經一二０度二四點二七四分，北緯二二度二六點一六九分
），使該等大陸地區人民非法進入台灣地區，為警當場查獲。復
於同年六月十二日十六時許，駕駛「滿昇豐二號」漁船自屏東縣
東港安檢站報關出海，於同月十三日二十二時許，抵大陸地區福
建省平潭外海約十七海浬處，自「阿狗」所安排、由另二名不詳
姓名之大陸地區成年男子駕駛之木船上接駁大陸地區人民鄒雲華
等二十一人，於同月十五日十八時十分許，載運至貓鼻頭外海以
西約二三海浬（東經一二０度一三分，北緯二一度二四分，非台
灣地區海域）時，為警查獲致未得逞入境等情，爰撤銷第一審之
判決，改判仍論處被告等共同連續違反不得使大陸地區人民非法
進入台灣地區之規定罪刑（乙○○為累犯）。固非無見。
惟查刑法第五十九條之酌量減輕其刑，必須犯罪另有特殊之原因
與環境，在客觀上足以引起一般同情，認為即予宣告法定低度刑
期尤嫌過重者，始足當之。原判決以被告等係情治單位之線民，
為配合協助查緝兩岸槍、毒之重大刑案，致犯本件之罪，其犯罪
情狀不無可憫，因依刑法第五十九條之規定減輕其刑（見原判決
第五面第十行至第十八行）。但對於被告等擔任情治單位之線民
，配合協助查緝兩岸槍、毒之重大刑案，與本件犯罪究竟有何論
理上之關聯，而得認有特殊之原因與環境？其先後二次接載大陸
地區人民非法進入台灣地區，藉此牟利，在客觀上如何足以引起
一般之同情？則未具體審酌論敘，本院尚無從為判斷其適用法律
正當與否之依據。且台灣地區與大陸地區人民關係條例第七十九
條第一項之罪，法定刑為五年以下有期徒刑、拘役或科或併科新
台幣五十萬元以下罰金；原判決依刑法第五十九條規定減輕被告
等之刑後，仍各量處有期徒刑六月，猶在法定最低刑期以上（刑
法第三十三條第三款參照），與該條減輕其刑之要件不符，亦有
判決適用法則不當之違誤。再，乙○○於原審辯稱其罹有精神病
之宿疾，並提出靜和神經精神內科醫院及高雄市立凱旋醫院診斷
證明書為證（見原審卷第三十二頁至第三十四頁）。此與判斷乙
○○犯罪時之精神狀態攸關，原判決對於此項有利之證據未加以
調查，復未說明不予調查之理由，併有可議。上訴意旨指摘原判
決違背法令，尚非全無理由，應認有撤銷發回更審之原因。
據上論結，應依刑事訴訟法第三百九十七條、第四百零一條，判
決如主文。
中　　華　　民　　國　九十四　年　 十二 　月　 十五　 日
                  　　最高法院刑事第二庭
                          審判長法官  紀　俊　乾
                                法官  黃　正　興
                                法官  陳　東　誥
                                法官  花　滿　堂
                                法官  陳　世　淙
      本件正本證明與原本無異
                                      書  記  官
中　　華　　民　　國　九十四　年　 十二 　月　 十九　 日
                                                      Ｌ
